【裁判字號】    97,交聲,1098
【裁判日期】    970814
【裁判案由】    聲明異議
【裁判全文】
臺灣彰化地方法院交通事件裁定      97年度交聲字第1098號
原處分機關  交通部公路總局嘉義區監理所臺南監理站
異  議  人
即受處分人  甲○○
上列受處分人因違反道路交通管理處罰條例案件，對於交通部公
路總局嘉義區監理所臺南監理站於中華民國97年6 月2 日所為之
處分（原處分案號：嘉監南字第裁74-BC0000000號），聲明異議
，經臺灣臺南地方法院裁定移由本院審理，本院裁定如下：
    主  文
原處分撤銷。
甲○○不罰。
    理  由
一、按法院受理交通事件，準用刑事訴訟法之規定，道路交通管
    理處罰條例第89條前段定有明文。次按認定犯罪事實所憑之
    證據，雖不以直接證據為限，間接證據亦包括在內，然而無
    論直接證據或間接證據，其為訴訟上之證明，須於通常一般
    之人均不致有所懷疑，而得確信其為真實之程度者，始得據
    為有罪之認定，倘其證明尚未達到此一程度，而有合理之懷
    疑存在而無從使事實審法院得有罪之確信時，即應由法院為
    諭知被告無罪之判決（最高法院76年臺上字第4986號判例意
    旨參照）。是刑事訴訟法上法院認定被告有罪，就該有罪事
    實不能有任何之合理懷疑存在之原則，於法院審理行為人違
    反道路交通管理處罰條例案件時，亦當有其適用，易言之，
    法院於審理行為人違反道路交通管理處罰條例案件時，於踐
    行調查證據之程序後、欲為事實之認定時，如就原處分機關
    所認定之行為人違規事實仍有合理之懷疑，而無法達成百分
    之百確信，此際即應依訴訟上之待證事實「倘有懷疑，則從
    被告之利益作解釋」之證據法則，作對受處分人有利之認定
    。
二、原處分意旨略以：異議人即受處分人甲○○所有之車牌號碼
    4679-JF 號自小客車，於民國（下同）97 年4 月3 日凌晨0
    時1 分許，行經高雄市○○路、鳳楠路口處，有「不遵守道
    路交通標線之指示」之違規行為，為警掣單舉發，爰依道路
    交通管理處罰條例第60條第2 項第3 款規定，處罰受處分人
    新臺幣（下同）900 元，於法並無不合。
三、聲明異議意旨略以：受處分人對於伊所有之車牌號碼4679-J
    F 號自小客車，於97年4 月3 日凌晨0 時1 分許，行經高雄
    市○○路、鳳楠路口處，有「不遵守道路交通標線之指示」
    之違規行為，並無異議，然表示：伊所有之車牌號碼4679-J
    F 號自小客車，已於96年12月27日由伊丈夫王騰樂出借予友
    人，事後伊丈夫屢次以傳簡訊之方式向對方催討，對方均關
    機、置之不理，伊丈夫乃於97年2 月20日親赴臺南縣警察局
    永康派出所以侵占事由報案備查，並由臺南市警察局第四分
    局偵辦完畢，上述之違規行為並非伊所為，為此聲明異議，
    請求撤銷原處分等語。
四、經查：
（一）本件受處分人甲○○所有之車牌號碼4679-JF 號自小客車
      ，於97年4 月3 日凌晨0 時1 分許，行經高雄市○○路、
      鳳楠路口處，有「不遵守道路交通標線之指示」之違規行
      為，為高雄市政府警察局交通警察大隊員警掣單舉發，此
      有高雄市政府警察局97年4 月21日高市警交相字第BC0000
      000 號舉發違反道路交通管理事件通知單1 份在卷可稽（
      見臺灣臺南地方法院97年度交聲字第592 號卷第7 頁），
      及現場照片2 張附卷可憑（見臺灣臺南地方法院97年度交
      聲字第592 號卷第5 、6 頁），且為受處分人所不爭執，
      堪認屬實。
（二）惟本件受處分人之丈夫王騰樂確曾於97年2 月20日上午11
      時24分許，親赴臺南縣警察局永康分局永康派出所以侵占
      事由報案，並由臺南市警察局第四分局報請臺灣臺南地方
      法院檢察署偵辦完畢，且受處分人所有之車牌號碼4679-J
      F 號自小客車，已由受處分人丈夫王騰樂之父親王耀成於
      97年4 月28日上午8 時50分，在高雄市○○○路151382號
      停車位內自行尋獲等情，有臺南縣警察局永康分局永康派
      出所受理刑事案件報案三聯單1 紙、臺南市警查局第四分
      局97年6 月5 日南市警市刑字第09744172310 號函、97年
      6 月4 日南市警四刑字第09744010000 號函各1 份在卷可
      憑（見臺灣臺南地方法院97年度交聲字第592 號卷第10-1
      4 頁），亦足堪採信。受處分人所稱並無於上述時、地駕
      駛前揭車輛，為「不遵守道路交通標線之指示」之違規行
      為，且伊所有之車輛係遭他人惡意侵占，而遭他人駕駛後
      ，違反交通法規等語，尚有所據。
（三）依前揭訴訟上之待證事實「倘有懷疑，則從被告之利益作
      解釋」之證據法則，本件舉發員警既未目睹受處分人確實
      駕駛該部自小客車，而有不遵守標線指示之違規行為，僅
      係依該部自小客車當時違反道路交通標線指示之狀態，即
      予拍照採證；且如前所述，本件尚不能排除該部自小客車
      係遭他人不法侵占、駕駛而為違規行為之合理懷疑，是自
      應作對受處分人有利之認定為妥。
五、綜上所述，受處分人上開辯解尚非不足採信，此外，復查無
    其他積極證據足以證明受處分人有原處分機關所認定之前開
    違規行為，自應作對受處分人有利之認定，原處分機關不察
    ，遽對受處分人為前開裁決，即難認為允當，應認受處分人
    之異議為有理由，由本院將原處分撤銷，改諭知受處分人不
    罰，以資適法。
據上論斷，應依道路交通案件處理辦法第20條前段，裁定如主文
。
中    華    民    國    97    年    8     月    14    日
                     刑事第三庭       法  官    林秉暉
以上正本證明與原本無異。
如不服本裁定，應於裁定送達後5 日內，向本院提出抗告狀 (須
附繕本)。
中    華    民    國    97    年    8     月    15    日
                                      書記官    陳佳宏


司法院資訊處製作；財團法人民間司法改革基金會備份。
